【裁判字號】    92,訴,904
【裁判日期】    920523
【裁判案由】    塗銷抵押權設定登記等
【裁判全文】
臺灣高雄地方法院民事判決  九十二年度訴字第九○四號
    原      告  丙○○
    訴訟代理人  陳裕文律師
                侯勝昌律師
                許瑜容律師
    被      告  戊○○
    被      告  丁○○
    兼右二人
    法定代理人  甲○○      住.
    被      告  己○○      住.
    右  一  人
    法定代理人  乙○○      住.
右當事人間塗銷抵押權設定登記等事件，本院判決如左：
    主    文
被告應就被繼承人盧惠仁對原告所有坐落高雄市○○區○○段第八九八號、第八九九
號、第九００號土地權利範圍全部，及高雄市○○區○○段第八二二建號即門牌號碼
為高雄市○○區○○路五六０號房屋所有權全部，以高雄市三民區地政事務所八十八
年三專字第０七一二一０號所為之權利範圍新台幣貳佰萬元抵押權設定登記，辦理繼
承登記後，將上開抵押權登記予以塗銷。
訴訟費用由被告己○○負擔。
原告假執行之聲請駁回。
    事    實
甲、原告方面：
  一、聲明：求為判決如主文第一項所示及為假執行之聲請。
  二、陳述：
    (1)原告於民國八十八年五月一日與被告之被繼承人盧惠仁簽訂土地租賃契約，由
      原告向訴外人盧惠仁承租其所有坐落高雄市三民區○○○段覆鼎金小段第一五
      一五號、第一五二八號土地，每月租金新台幣（下同）四萬元，租期自八十八
      年五月一日起至九十一年四月三十日止，並約定原告應於訂約時交付二十萬元
      之押租金，並提供不動產設定債權額為二百萬元之抵押權予盧惠仁，原告乃依
      約將原告所有坐落高雄市○○區○○段第八九八號、第八九九號、第九００號
      土地權利範圍全部，及高雄市○○區○○段第八二二建號即門牌號碼為高雄市
      三民區○○路五六０號房屋所有權全部，向高雄市三民區地政事務所辦理債權
      額二百萬元之抵押權登記。
    (2)原告與盧惠仁簽訂之租賃契約已到期，到期後原告已將土地返還予被告，並經
      被告出售，而訴外人盧惠仁現已過世，被告為其繼承人，爰依約請求被告辦理
      繼承登記後，將上開抵押權予以塗銷。
  三、證據：提出土地租賃契約書、他項權利證明書、戶籍謄本、抵押權塗銷同意書
      、支票為證。
乙、被告己○○方面：
  一、聲明：原告之訴及假執行之聲請駁回，若受不利判決，願供擔保，請准免為假
      執行之擔保。
  二、陳述：
    (1)上開土地租賃期間為三年，惟抵押權之清償日期卻至一百零八年，顯見該抵押
      權非為擔保土地之租賃，另土地租賃契約並未有訴外人盧惠仁蓋用騎縫章，此
      應由原告證明之。
    (2)又原告雖提出被告戊○○、丁○○、甲○○出具之同意書，惟充其量亦僅證明
      被告戊○○、丁○○、甲○○同意拋棄該抵押權，而不能證明該抵押權係做為
      土地租賃之擔保。
    (3)原告於契約到期日為何未於返還土地時即請求塗銷抵押權，亦與經驗法則有違
      。
  三、證據：請求調閱登記資料。
丙、被告戊○○、丁○○、甲○○部分：
    被告戊○○、丁○○、甲○○未於言詞辯論期日到場，亦未提出準備書狀作何聲
    明或陳述。
    理    由
一、本件被告戊○○、丁○○、甲○○經合法通知，未於言詞辯論期日到場，核無民
    事訴訟法第三百八十六條各款所列情形，爰依原告聲請，由其一造辯論而為判決
    。
二、原告主張原告於八十八年五月一日與被告之被繼承人盧惠仁簽訂土地租賃契約，
    由原告向訴外人盧惠仁承租其所有坐落高雄市三民區○○○段覆鼎金小段第一五
    一五號、第一五二八號土地，簽約時並由原告依約將所有系爭房地辦理債權額二
    百萬元之抵押權登記予盧惠仁，現租賃契約已到期，到期後原告亦已將土地返還
    予被告，惟訴外人盧惠仁現已過世，被告為其繼承人，爰依約請求被告辦理繼承
    登記後，將上開抵押權予以塗銷等語。被告己○○則以：上開土地租賃期間為三
    年，惟抵押權之清償日期卻至一百零八年，顯見該抵押權非為擔保該土地租賃，
    另土地租賃契約並未有訴外人盧惠仁蓋用騎縫章，再者，原告雖提出被告戊○○
    、丁○○、甲○○出具之同意書，惟充其量亦僅證明被告戊○○、丁○○、甲○○同意拋棄該抵押權，又原告於契約到期日為何未於返還土地時即請求塗銷抵押
    權，亦與經驗法則有違等語資為抗辯。
三、原告主張原告於八十八年五月一日與被告之繼承人盧惠仁簽訂土地租賃契約，並
    由原告以其所有之系爭房地設定債權額為二百萬元之抵押權登記予盧惠仁，現租
    約已到期，原告亦已將土地返還予被告，但訴外人盧惠仁已過世，而被告均為其
    繼承人，雖被告戊○○、丁○○、甲○○同意塗銷登記，惟被告己○○則拒絕之
    事實，已據原告提出土地租賃契約、他項權利證明書、支票、戶籍謄本為證，而
    被告己○○雖不否認為訴外人盧惠仁之繼承人，惟仍以前詞置辯，經查：原告向
    訴外人承租土地，並以系爭房地設定抵押權予訴外人盧惠仁之事實，業據原告提
    出土地租賃契約、支票為證，而核該等書證所示，該租賃契約之租期係自八十八
    年五月一日起至九十一年四月三十日止，約定之租金為每月四萬元，而原告亦確
    自八十八年六月一日起每月交付面額四萬元之支票予訴外人盧惠仁兌領，且該租
    賃契約書上亦有訴外人盧惠仁之簽名，是足認該租賃契約為真，至該租賃契約書
    上雖無盧惠仁蓋用騎縫章，亦無礙於契約之成立生效，另抵押權之存續期間係為
    擔保存續期間內所發生之債權，並不當然應與所擔保債權之存續期間相同，又設
    定義務人於所應擔保之債權確定不存在後，欲於何時請求塗銷抵押權之設定登記
    ，乃係其權利之行使，不得因未立即行使權利，即謂與經驗法則有違，是被告己○○上開所辯，即無可採。
四、按「乙方（即原告）應於訂約時交付甲方（即訴外人盧惠仁）二十萬元做為押租
    保證金，並提供不動產設定債權額二百萬元之抵押權予甲方，且同時簽發面額二
    百萬元之本票交付甲方，以作為擔保，俟租期屆滿，乙方將租賃土地騰空歸還甲
    方時，甲方除酌留當月份應納未納之水電費、中途退租補償金、清潔費等及附著
    設施損害賠償外，其餘押租金悉數無息退還，甲方並應塗銷前述之抵押權設定及
    交還前述本票予以方。」土地租賃契約書第四條定有明文。是依約，原告於土地
    租賃期間屆滿返還土地後，即得請求塗銷抵押權登記。現本件土地租賃契約業已
    到期，而原告亦將土地返還，且亦取回押租金二十萬元，已如前述，則訴外人盧
    惠仁本應將該抵押權塗銷，但因訴外人盧惠仁已過世，而被告均為其繼承人，雖
    被告戊○○、丁○○、甲○○出具同意書同意辦理塗銷登記，惟被告己○○則拒
    絕之，從而，原告乃依約請求訴外人盧惠仁之繼承人即被告就系爭房地之抵押權
    辦理繼承登記後，再予辦理塗銷抵押權登記，即屬有據，應予准許。
五、按得為宣告假執行之判決，以適於執行者為限，而確認判決、形成判決以及命被
    告為意思表示之判決等，其性質即屬不適於強制執行者，當不得為假執行之宣告
    。本件原告聲明係請求被告辦理繼承抵押權登記後，再為塗銷登記，係請求被告
    為一定之意思表示，揆諸前揭說明，屬不適於執行，當不得為假執行之宣告，是
    原告所為假執行之聲請，應予駁回。
六、結論：原告之訴為有理由，依民事訴訟法第三百八十五條第一項前段、第七十八
    條、第八十五條第一項但書，判決如主文。
中      華      民      國    九十二    年      五      月    二十三    日
                              臺灣高雄地方法院民事第二庭
~B法      官  楊國祥
右為正本係照原本作成。
如不服本判決，應於送達後廿日內，向本院提出上訴狀並表明上訴理由，如於本
判決宣示後送達前提起上訴者，應於判決送達後十日內補提上訴理由書（須附繕本）。
中      華      民      國    九十二    年      五      月    二十三    日
~B法院書記官  光聰


司法院資訊處製作；財團法人民間司法改革基金會備份。
